【裁判字號】    89,訴,1870
【裁判日期】    891102
【裁判案由】    偽造文書等
【裁判全文】
臺灣高雄地方法院刑事判決                        八十九年度訴字第一八七號
    公  訴  人  臺灣高雄地方法院檢察署檢察官
    被      告  甲○○○
右列被告因偽造文書案件，經檢察官提起公訴（八十九年度偵字第一四０二九號），
本院判決如左：
    主  文
甲○○○無罪。
    理  由
一、公訴意旨如起訴書所載（如附件）。
二、按犯罪事實應依證據認定之，無證據不得推定其犯罪事實；又不能證明被告犯罪
    者，應諭知無罪之判決，刑事訴訟法第一百五十四條、第三百零一條第一項定有
    明文。本件公訴意旨認被告涉犯刑法第二百十六條、二百十條之行使偽造私文書
    及同法第三百三十九條第一項之詐欺取財罪嫌，無非係以告訴人乙○○○之指述
    ，以及被告自行勾選之活會會員數目與告訴人乙○○○及證人葉支旺所述並不相
    符等為其論據。
三、訊據被告甲○○○對其於民國八十五年四月二十日自任會首招募每會新台幣五千
    元，會期至八十九年十二月五日止，共計六十五會之互助會，而該會至八十八年
    十二月五日止會之事實固不諱言，惟堅決否認有何偽造文書及詐欺犯行，辯稱：
    該互助會採內標制，都在我住處開標，告訴人乙○○○參加九會，已標走六會，
    剩三個活會，葉支旺（標單上記載為阿泰之母）參加六會，已標走一會，剩五個
    活會，該互助會於八十八年十二月五日止會，還剩十五個活會，我並沒有冒標，
    在偵訊中我是說還有十五會是活會，大約是五、六個人，因有的人參加二、三會
    ，我也說阿泰之母還有五會活會等語。經查，告訴人乙○○○雖於偵查中指稱其
    以自己及親戚名義共參加上開互助會十會，僅標走兩會，然其於本院審理時，先
    則稱自己尚有四個活會，後又改稱僅剩三個活會，前後說詞不一，自難遽認其指
    述為可採。而檢察官於偵查中令被告勾出活會會員時，被告雖僅勾出阿玉、永昌
    、黃清義、黃清美及二會「阿泰之母」為活會，其中屬告訴人所有之活會僅二會
    （即黃清義、黃清美），與告訴人偵查中所陳稱之活會數目並不一致，且與證人
    葉支旺證稱其尚剩有五個活會（均以阿泰之母名義參加）之證詞亦不相符，然上
    開互助會已於八十八年十二月間止會，距離被告於偵查中勾選活會之時已有半年
    以上，被告難免有記憶模糊之情況，連告訴人對自己尚有幾個活會都記憶不清，
    又何能強求被告清楚記憶上開互助會尚剩下之活會係屬何人所有，又有各幾會？
    況被告其後在偵查中亦對證人葉支旺之證詞表示同意，承認葉支旺尚剩下五個互
    助會，並未堅持其先前所勾選之活會會員數目，而在審理時乙○○○最終亦自承
    僅剩三個活會，此與被告於審理時之辯解亦屬相符，自不能僅以被告在偵查中所
    勾選之活會會員數目與告訴人、證人所述之數目不一致，即遽認被告有冒標之犯
    行。再者，證人即上開互助會之會員吳秋菊、吳耀龍、葉支旺於本院審理時均到
    庭證稱不知被告有無冒標情事（見本院八十九年九月二十六日、十月十九日審判
    筆錄）。此外，復查無其他積極證據證明被告有何行使偽造私文書及詐欺之犯行
    ，被告犯罪應屬不能證明，爰依首開法條之規定，諭知被告無罪之判決。
據上論結，應依刑事訴訟法第三百零一條第一項，判決如主文。
中      華      民      國      八十九      年      十一    月    二    日
                                  臺灣高雄地方法院刑事庭
                                      法  官    吳  宏  榮
右正本證明與原本無異。
如不服本判決，應於判決送達後十日內，向本院提出上訴狀。
                                      書記官    李  文  廣
中      華      民      國      八十九      年      十一    月    二    日


司法院資訊處製作；財團法人民間司法改革基金會備份。
